【裁判字號】    95,交聲,57
【裁判日期】    950814
【裁判案由】    違反道路交通管理處罰條例聲明異議
【裁判全文】
臺灣桃園地方法院交通事件裁定        95年度交聲字第57號
原處分機關  交通部公路總局新竹區監理所桃園監理站
異  議  人
即受處分人  甲○○○
上列異議人即受處分人因違反道路交通管理處罰條例案件，對於
交通部公路總局新竹區監理所桃園監理站於民國95年1 月26日所
為之處分（桃監裁罰字第裁52─DA0000000 號裁決書）聲明異議
，本院裁定如下：
    主  文
原處分撤銷。
甲○○○機器腳踏車所有人未領用牌照行駛，處罰鍰新臺幣仟
陸佰元。
    理  由
一、按汽車有未領用牌照行駛情形者，處汽車所有人新臺幣3,
    600 元以上10,800元以下罰鍰，並禁止其行駛；又按汽車牌
    照包括號牌、行車執照，為行車之許可憑證；汽車：指在道
    路上不依軌道或電力架線，而以原動機行駛之車輛（包括機
    器腳踏車）；汽車依其使用性質，分為下列各類：客車、貨
    車‧‧‧‧機器腳踏車，又分為重型（普通重型、大型重型
    ）、輕型機器腳踏車；輕型機器腳踏車係指：汽缸總排氣量
    在50立方公分以下之二輪機器腳踏車，以及「電動機器腳踏
    車」之馬達及控制器最大輸出馬力在五馬力（HP）以下之「
    二輪機器腳踏車」，道路交通管理處罰條例第12條第1 項第
    1 款及道路交通安全規則第8 條、第2 條第1 項第1 款、第
    3 條第6 款定有明文。
二、原處分意旨略以：異議人即受處分人甲○○○於民國94年11
    月25日9 時30分許，騎乘其所有未領用牌照之拼裝車，行經
    桃園縣八德市○○○路100 之1 號前，經桃園縣政府警察局
    八德交通小隊警員發現有「拼裝車（電動三輪車）行駛於道
    路上」之違規並掣單舉發，嗣經交通部總局新竹區監理所桃
    園監理站依道路交通管理處罰條例第12條第1 項第2 款、第
    2 項、違反道路交通管理事件統一裁罰基準及處理細則第43
    條、第44條、第61條，及違反道路交通管理事件統一裁罰標
    準表規定，於95年1 月26日以桃監裁罰字第裁52─DA000000
    0 號裁決書逕行裁處異議人罰鍰新臺幣（下同）6,000 元，
    該車輛並沒入之。
三、異議意旨略以：伊於94年11月25日9 時30分許，騎乘其所購
    買之電動車，行駛於桃園縣八德市○○○路100 之1 號前，
    卻遭警察開單舉發並沒收車輛，伊認為裁罰有錯誤云云，為
    此聲明異議，並請求撤銷原處分。
四、經查：
  (一)異議人確實有於94年11月25日9 時30分許，騎乘其所有之動
    力車，行經桃園縣八德市○○○路100 之1 號前等情，此為
    異議人所不爭執。且觀諸本院依職權向交通部公路總局新竹
    區監理所桃園監理站函調本案舉發時經警拍攝該動力車之照
    片及異議人所提出購車統一發票、廠商證明書等以觀，異議
    人於本案遭警員舉發時所騎乘之動力車應屬二輪電動車即二
    輪機器腳踏車，為道路交通安全規則第3 條所稱之汽車，仍
    應領用牌照，始得合法行駛於道路上甚明。再者，異議人亦
    不否認其所有前開機器腳踏車確實未領用牌照等情，是被告
    確實有於前開時、地騎乘未領用牌照之機器腳踏車行駛於道
    路上之違規情事，足堪認定。
  (二)至原處分機關雖認異議人所有之上揭車輛屬「拼裝車」乙節
    。然按所謂「拼裝車」係指「拼湊組裝」之車輛而言，此種
    車輛因未經主管機關核准並領用牌照之前，依道路交通管理
    處罰條例第12條第1 項第2 款規定，禁止在道路上行駛，揆
    其法意，無非為保障大眾交通安全，惟究其實質，則係因「
    拼裝車」在駕駛使用上之安全性堪慮，故有予以禁止之必要
    。基於使用安全性之考量，任何非由合格正式車廠所設計、
    製造出廠之車輛，或在原廠車上意改裝非屬原廠設計、規範
    或容許代換零件之車輛，因該等車輛結構改變或更動後，未
    再經原廠之嚴謹檢測及調校，使用上具有潛在之危險性，以
    上二類車輛均屬所謂之「拼裝車」。而本案之機器腳踏車，
    雖未經檢驗合格及申請牌照登記，如前所述，惟仍屬合格正
    式車廠所設計、製造出廠，亦未有經任意改裝或改變車輛結
    構之情形，此有異議人提出之該車廠商證明書及卷附照片在
    卷可佐，是尚難認該機器腳踏車為「拼裝車」，原處分機關
    此部分認定，顯有誤會。
  (三)綜上所述，異議人於前開時、地騎駛之機器腳踏車雖非屬「
    拼裝車」，惟仍係具有動力之「二輪機械腳踏車」，且需領
    用牌照始得行駛於道路上，而異議人於尚未領用牌照之前，
    即騎乘車輛於道路上，核其所為係違反道路交通管理處罰條
    例第12條第1 項第1 款規定，原處分機關認異議人車輛屬「
    拼裝車」，且未經核准領用牌證行駛，而科處異議人罰鍰新
    臺幣6,000 元及沒入車輛之行政處分，實有未洽，自應由本
    院將原處分撤銷，並依道路交通管理處罰條例第12條第1 項
    第1 款規定，就異議人機器腳踏車所有人，未領用牌照行駛
    之違規行為，科處罰鍰新臺幣3,600 元。
五、據上論斷，應依道路交通管理處罰條例第87條第2 項，道路
    交通案件處理辦法第20條前段，裁定如主文。
中    華     民     國    95    年    8    月    14   日
                             臺灣桃園地方法院交通法庭
                                      法  官  賴淑美
以上正本證明與原本無異。
如不服本裁定，應於送達後5 日內，向本院提出抗告狀。
                                      書記官  陳育君
 中    華     民     國    95   年    8    月    14   日


司法院資訊處製作；財團法人民間司法改革基金會備份。
